【裁判字號】    90,交抗,60
【裁判日期】    901102
【裁判案由】    聲明異議
【裁判全文】
臺灣高等法院臺南分院刑事裁定            九十年度交抗字第六號         Ｃ
      抗  告  人
      即異議人    甲  ○  ○
右列抗告人因聲明異議案件，不服中華民國九十年八月三十日臺灣台南地方法院交通
法庭裁定（九十年度交聲字第四六號）提起抗告，本院裁定如左：
      主      文
抗告駁回。
      理      由
一、抗告意旨略以：(1)本件車禍肇事當時，係因另一當事人洪白凰未遵守交通規則，
    強行通過快速道路，致前後經過車輛發生連續追撞。抗告人駕駛ＷＢ─五九九號
    營業曳引車適行經該路段，因前面有二部車輛緊急煞車，乃使抗告人曳引車追撞
    前方車輛，但肇事當時究實情如何？允宜函請行車事故鑑定委員會鑑定，以釐清
    責任。在未經鑑定前，徒憑處理員警及被害人洪白凰供詞，即遽認抗告人未保持
    前後車距肇事致人受傷，難令抗告人信服。(2)又案發當時，抗告人駕駛曳引車，
    行經肇事地點，時值右側車道補修路面，造成車輛擁塞，故行車速度緩慢，本件
    肇事時絕非如原裁定所稱，時值行車管制號誌燈變為紅燈，ＳＴ─一四九五號、
    Ｊ四─五五二一號、Ｃ九─九四六二號三部小客車依序停車等候號誌云云。則本
    件施工單位未依規定設立警告標誌，致抗告人緊急煞車不及，亦為本件肇事原因
    ，原裁定未予論及，實有疏失。(3)本件被害人洪白凰未依規定由行人穿越道穿越
    馬路，竟強行通過快速車道，且跨越中央分隔島致造成本件車禍，因此本件被害
    人洪白凰實乃主要肇事原因者。為此請求撤銷原裁定，另為適法裁定云云。
二、查本件車禍：(1)依卷附道路交通事故調查報告表所載，肇事後所有追撞車輛，依
    序緊接排列為Ｊ四─五五二一號（陳一賢）、Ｃ九─九四六二號（黃佳琪）、Ｗ
    Ｂ─五九九號（抗告人），全部三輛車均排列於內線車道，抗告人曳引車則位於
    內線車道偏外線車道，餘二部小客車則均位於內線車道正中；又抗告人所駕駛Ｗ
    Ｂ─五九九號曳引車排列追撞車輛最後一輛，且抗告人曳引車留有右剎車痕二‧
    八公尺，左剎車痕九公尺，有交通調查報告表乙份在卷可憑（詳原審卷廿八頁）
    。(2)又觀諸卷附現場車損照片，其中Ｃ九─九四六二號小客車（黃佳琪），車尾
    擋風玻璃全破，後車尾嚴重內凹、後保險桿斷裂掉落、車頭引擎蓋內凹，抗告人
    所駕駛ＷＢ─五九九號曳引車車頭保險桿內凹，至第一部Ｊ四─五五二一號小客
    車（陳一賢），車頭無損，僅車尾保險桿有明遭Ｃ九─九四六二號小客車（黃佳
    琪）追撞痕跡，並沾有Ｃ九─九四六二號小客車車身烤漆，有車禍現場車損照片
    八紙在卷可稽（詳原審卷廿五至廿六頁）。(3)再參諸證人陳一賢於原審供稱：當
    時我在等紅綠燈，我是第一部車，有一個女生洪白凰，從我車前面過去，不知何
    故後面聽到碰一聲，然後我車子即往前，夾到被害人洪白凰的腳，追撞前我的車
    是停止狀態，只追撞一次，當時我車子後面是一部小客車，最後才是抗告人曳引
    車等語（詳原審卷卅七頁）。另被害人洪白凰於原審供稱：當時我要過馬路，該
    處無行人穿越道，車子均停下後我要過去，夾斷我腿的車子原是停止狀態，抗告
    人曳引車肇事前要轉向外線車道未轉成，有點偏右（按即靠外線車道），就追撞
    前車至撞到我腿等語（詳原審卷卅七頁）。又證人黃佳琪於原審供稱：我當時小
    客車是停止狀態，停下來等紅綠燈一會兒，後面即撞上來，我前面是Ｊ四─五五
    二一號（陳一賢），追撞係因我後面曳引車撞到我小客車，至曳引車本身則未遭
    任何車輛追撞等語（詳原審卷卅七至卅八頁）。
三、綜據上揭肇事後各追撞車輛排列順序，及各追撞車輛車損情形，暨各追撞車輛駕
    駛人於原審供述，與抗告人所駕駛曳引車遺留剎車痕等情以觀。本件車禍應係抗
    告人駕駛ＷＢ─五九九號曳引車，於前方ＳＴ─一四五九號、Ｊ四─五五二一號
    （由陳一賢駕駛）、Ｃ九─九四六二號（由黃佳琪駕駛）依序停車等候號誌時，
    被害人洪白凰徒步自ＳＴ─一四五九號、Ｊ四─五五二一號小客車間，穿越車道
    ，適抗告人駕駛ＷＢ─五九九號曳引車擬自內線車道變換至外線車道，未保持與
    其前方小客車行車距離，於曳引車偏外側車道變換時，即自後追撞Ｃ九─九四六
    二號小客車，Ｃ九─九四六二號小客車受撞後，再向前追撞Ｊ四─五五二一號小
    客車，使正自Ｊ四─五五二一號與ＳＴ─一四五九號小客車間通過行人洪白凰遭
    到二車前後夾擠，致使洪白凰右腳受有骨折傷害。此觀乎證人洪白凰於原審供稱
    ：當時我要過馬路，該處無行人穿越道，車子均停下後我要過去，夾斷我腿的車
    子是停止狀態，抗告人曳引車肇事前要轉向外線車道未轉成，有點偏右（按即靠
    外線車道），就追撞前車撞到我腿等語甚明（詳原審卷卅七頁）。且徵諸卷附調
    查報告表所繪抗告人曳引車肇事後停放位置，曳引車車身右側緊貼著內外側車道
    中心線，曳引車車寬二‧五公尺，內側車道其寬為三‧七公尺，而抗告人前方黃
    佳琪Ｃ九─九四六二號與陳一賢四─五五二一號小客車（車寬各一‧六公尺），
    右側車身距內外側車道中心線由○‧九至一‧二公尺不等，曳引車頭左側半部約
    一公尺與前方黃佳琪Ｃ九─九四六二號小客車緊貼接觸，更可以證明被害人洪白
    凰所供抗告人曳引車，係要變換車道行駛屬實。顯見抗告人曳引車，確係要由內
    側車道向左邊外側車道轉換，因未與前方小客車保持安全距離，乃追撞前方黃佳
    琪Ｃ九─九四六二號小客車無訛。又本件抗告人曳引車留下右剎車痕約九公尺，
    依一般公路汽車煞車距離、行車速度對照表顯示，抗告人肇事當時車速為四十公
    里，抗告人供稱車速僅有二至三十公里，顯屬情虛而為不實供述。以抗告人所駕
    駛大型曳引車，車身龐大，兼以四十公里時速向右偏轉，追撞黃佳琪Ｃ九─九四
    六二號小客車，始能致黃佳琪所駕小客車車尾嚴重損壞，應可確認。抗告人抗告
    意旨辯稱本件肇事路段正值修補路面，行經車輛車速緩慢，車禍非其追撞所致云
    云，顯與各被追撞車主即陳一賢、黃佳琪暨被害人洪白凰等於原審供述情節不符
    ，更與抗告人曳引車肇事後所遺留剎車痕，及抗告人於抗告狀自承因緊急煞車不
    及始追撞前方小客車不符。本件車禍發生，依上所述，更非被害人洪白凰未依規
    定由行人穿越道穿越馬路，強行通過快速車道所致。本件車禍發生原因，依前述
    各項論證，係抗告人未保持行車安全距離，於自內側車道轉向至外側車道時，不
    慎追撞前方黃佳琪所駕駛Ｃ九─九四六二號小客車所致，至為明灼。抗告人猶稱
    本件應俟車輛行事故鑑定委員會鑑定始能判定各肇事車輛責任，本院因認無此必
    要；況鑑定意見也僅供法院參考，尚不得取代法院依卷證認定責任（最高法院四
    十年台上字第七一號判例參照）。是抗告人此項抗辯，亦無可取，併此說明。
四、按汽車駕駛人，駕駛汽車不依規定保持前後車距離者，處二百元以上四百元以下
    （即新臺幣六百元以上一千二百元以下）罰鍰；又汽車駕駛人，駕駛汽車違反道
    路交通安全規則，因而肇事致人受傷者，吊扣其駕駛執照三個月至六個月；道路
    交通管理處罰條例第五十八條第一項第一款、第六十一條第二項訂有明文。本件
    車禍依前所述，係抗告人未保持前後車行車距離者，自後追撞前方靜止狀態二輛
    小客車，致行經前方小客車洪白凰右腳遭受夾擠致骨折受有傷害，事證已明。原
    處分機關嘉義區監理所台南監理站，乃援引上揭規定，據以裁處抗告人罰鍰新台
    幣六百元、吊扣駕駛執照六個月。本院經核原裁定維持原處分機關裁處，駁回抗
    告人異議，認事用法，均無違誤。異議人抗告意旨，仍執陳詞，否認其有違反道
    路交通管理處罰條例規定，為無理由，應予駁回。
五、據上論斷，依道路交通案件處理辦法第廿六條、第十九條，刑事訴訟法第四百十
    二條，裁定如主文。
中    華    民    國      九十      年        十一      月      二      日
                                  臺灣高等法院臺南分院刑事第五庭
              審判長法官  茆    臺    雲
                                            法官  蔡    長    林
                                            法官  董    武    全
右正本證明與原本無異。
不得再抗告。
                                      法院書記官  黃    全    忠
中    華    民    國      九十      年        十一      月      六      日
附錄法條：
道路交通案件處理辦法第廿五條：受處分人或原處分機關對於地方法院或其分院交通
                              法庭所為之裁定有不服者，得為抗告。
                              對於前項裁定，不得再抗告。


司法院資訊處製作；財團法人民間司法改革基金會備份。
